【裁判字號】    91,交易,650
【裁判日期】    920731
【裁判案由】    過失傷害
【裁判全文】
臺灣高雄地方法院刑事判決                        九十一年度交易字第六五號
    公  訴  人  臺灣高雄地方法院檢察署檢察官
    被      告  甲○○
    選任辯護人  張榮作
右列被告因過失傷害案件，經檢察官提起公訴（九十一年度偵字第九一四一號），本
院判決如左：
    主  文
甲○○因過失傷害人致重傷，處有期徒刑捌月。
    事  實
一、甲○○考領有重型機車駕駛執照，於民國九十年十二月二日十九時二十分許，騎
    乘車號ＫＥＢ—九五一號重型機車，沿高雄縣路竹鄉○○路南往北方向行駛，行
    經該路高苑技術學院前時，本應注意汽車行駛時，駕駛人應注意車前狀況，並隨
    時採取必要之安全措施，以避免交通事故之發生，且依當時客觀情狀天候晴朗、
    夜間有照明、路面鋪設柏油、乾燥、無缺陷、無障礙物、視距良好，依其智識能
    力並無不能注意之情事，竟仍疏未注意車前狀況且超速行駛，適潘但三亦疏未注
    意慢車應在劃設之慢車道上靠右順序行駛，而騎乘兩輪腳踏車同向行駛在甲○○
    車前，甲○○乃煞車不及，機車前車頭撞及潘但三所騎乘腳踏車之後車輪，致潘
    但三人車倒地，受有頭部外傷合併顱內出血之傷害，經送醫救治迄今仍有水腦症
    ，呈情緒不穩定、尿失禁、意識混亂、無法站立、日常生活需人照顧之狀態。
二、案經潘但三之配偶潘黃金妹訴由臺灣高雄地方法院檢察署檢察官偵查起訴。
    理  由
一、訊據被告甲○○矢口否認有何過失傷害犯行，辯稱：當時係因被害人潘但三騎乘
    腳踏車忽然控制不穩而轉向並變換車道，車身橫向的占住機車道，其對於被害人
    之行為實無法預測，且系爭路段之速限為七十公里，其並未超速行駛，則依信賴
    原則，其對被害人之行為並無預防之義務，是被告對此交通事故之發生並無過失
    可言，況被害人之頭部本有舊傷，則被害人現今之「左側肢偏癱，日常生活需仰
    賴他人照顧」之情形，是否全因其所致，並非無疑，另其於警察對其製作筆錄時
    即表示其為騎乘機車者，符合自首規定云云。惟查：
  (一)本件交通事故發生之地點係在高雄縣路竹鄉○○村○○○路高苑技術學院前之南
    往北方向之車道上，事故發生後，被告所騎乘之機車倒於機車道上，車頭朝西北
    方向，被害人所騎乘之腳踏車則倒在被告所騎乘車輛左後方之外側快車道上，車
    頭朝西南方，被告所騎乘之機車刮痕起點距機車道與外側快車道分隔線零點九公
    尺，向東北方向延伸，至停止點即機車後車輪倒臥地距前開分隔線二點九公尺，
    在外側快車道上則有被害人所騎乘之腳踏車之刮痕，一條較短，在機車刮痕起點
    前方五點八公尺處，一條在更前方，長二點九公尺，自距離前開分隔線零點九公
    尺處向西北方向延伸，至停止點即腳踏車後車輪倒臥地距前開分隔線一點二公尺
    ，被害人之鞋子及血跡散落在腳踏車二條刮痕間之外側快車道上，被告所騎乘之
    機車前擋泥板蓋受損，被害人所騎乘之腳踏車後車輪受損等情，有道路交通事故
    調查報告表、現場相片八張附卷可憑，則依此雙方關係位置型態，參諸雙方行進
    方向、路線、路況、車輛受損及刮痕位置等情形，綜合加以研判，應足認被告係
    在機車道上自後追撞被害人所騎乘之腳踏車。又被害人因本件車禍而受有頭部外
    傷合併顱內出血之傷害，經送醫救治後，迄今仍有水腦症，呈情緒不穩定、尿失
    禁、意識混亂之情形，有長庚紀念醫院高雄醫學中心診斷證明書、聖若瑟醫院九
    十二年四月二十五日高縣聖醫九二字第０四六號函、九十二年六月二十日高縣聖
    醫九二字第０六二號函、財團法人長庚紀念醫院高雄分院九十二年七月十一日九
    二長庚院高字第二四八一號函、高雄醫學大學附設中和紀念醫院九十二年六月十
    三日九二高醫附密字第一四七四號函附卷可稽，且告訴代理人丙○○於本院審理
    中指稱：被害人目前意識不清，有時認得人有時不認得人，無法自己行走，須坐
    輪椅，日常生活無法自理等語明確，是本件被害人身體所受傷害已屬重大難治之
    程度一節，堪以認定。
  (二)按汽車行駛時，駕駛人應注意車前狀況，並隨時採取必要之安全措施，道路交通
    安全規則第九十四條第三項定有明文，此為駕駛人所應注意並確實遵守之事項，
    被告考領有重型機車駕駛執照，有駕駛執照影本附卷可稽，則其對於上開規定理
    應知之甚詳，於駕車時自應注意上開規定並確實遵守之，且本件交通事故發生時
    天候晴朗、夜間有照明、路面鋪設柏油、乾燥、無缺陷、無障礙物、視距良好，
    有前開道路交通事故調查報告表可按，依被告之智識能力並無不能注意之情事，
    其竟仍疏未注意遵守上開規定而自後追撞被害人所騎乘之腳踏車，則其駕駛行為
    有過失甚明；又被害人之水腦症，及情緒不穩定、尿失禁、意識混亂等情形，與
    因前開交通事故所受之頭部外傷有關一節，有前開高雄醫學大學附設中和紀念醫
    院回函可稽，是被告未盡前開注意義務與被害人受重傷間顯有相當因果關係。另
    臺灣省高屏澎區車輛行車事故鑑定委員會及臺灣省車輛行車事故覆議鑑定委員會
    亦認本件事故肇事原因為：被告騎乘重型機車未注意車前狀況自後追撞腳踏車，
    及被害人騎乘腳踏車未緊靠道路右側行駛，有臺灣省高屏澎區車輛行車事故鑑定
    委員會高屏澎鑑字第九二００九四號鑑定意見書、臺灣省車輛行車事故覆議鑑定
    委員會府覆議字第九二一０四七號覆議意見書可按，被害人騎乘腳踏車未緊靠道
    路右側行駛雖為本件交通事故肇事原因，而堪認被害人就其本身所受傷害之擴大
    顯有過失，然仍不能因此解免被告之過失傷害罪責。
  (三)另本件交通事故發生時之肇事地點機車速限為時速五十公里一節，業據證人即處
    理員警乙○○於本院審理中證述明確，並提出速限資料附卷可憑，是被告辯稱肇
    事地點之機車速限為時速七十公里云云，尚無可採，惟被告當時之車速如何，僅
    有其於警訊、偵查及本院審理中不同之供述，而無其他證據足資佐證，從而實難
    認定其當時之車速如何，附此敘明。再訊據證人乙○○證稱：當時係救護車人員
    表示本件交通事故之機車騎士已送高新醫院救治，其乃前往高新醫院，於抵達醫
    院向醫護人員詢問剛發生車禍者在何處後，醫護人員即告知該人之姓名及所在地
    等語明確，足認乙○○於向被告製作筆錄前，已知悉本件交通事故之肇事者係何
    人，是被告辯稱其符合自首規定云云，實無足採。
  (四)至被告聲請向醫療院所函詢被害人於事發前曾否動過腦部手術及傳喚證人楊松林
    一節，本院認本件交通事故之過失歸屬已臻明確，並無再函詢及傳喚證人之必要
    ，附此敘明。
  (五)綜上，本件事證明確，被告犯行堪以認定，應依法論科。
二、核被告甲○○所為，係犯行法第二百八十四條第一項後段過失致重傷罪。爰審酌
    被告駕車肇事造成被害人受重傷迄今仍呈意識混亂日常無法自理之狀態，對被害
    人及其家屬造成之傷害甚大，且除強制險之理賠外，並未再賠償被害人，犯罪後
    猶圖卸刑責，態度不佳，益加擴大對被害人及家屬所造成之傷害，從而本院認對
    其犯行實應從重量處，惟念其年輕識淺，係因一時疏忽失慮而肇事，被害人對本
    身所受傷害之擴大亦與有過失，及被告未曾受有期徒刑以上刑之宣告，有卷附之
臺灣高等法院被告全國前案紀錄表可按，素行尚佳等一切情狀，酌情量處如主文
    所示之刑。
據上論斷，應依刑事訴訟法第二百九十九條第一項前段，刑法第二百八十四條第一項
後段，罰金罰鍰提高標準條例第一條前段，判決如主文。
中      華      民      國    九十二    年      七      月    三十一    日
                                  臺灣高雄地方法院交通法庭
                                        法  官  黃  悅  璇
右正本證明與原本無異。
如不服本判決，應於判決送達後十日內，向本院提出上訴狀。
                                        書記官  沈      蘊
中    華    民    國      九十二      年      八      月      一      日
附錄法條：
刑法第二百八十四條第一項
因過失傷害人者，處六月以下有期徒刑、拘役或五百元以下罰金，致重傷者，處一年
以下有期徒刑、拘役或五百元以下罰金。


司法院資訊處製作；財團法人民間司法改革基金會備份。
